臺灣士林地方法院小額民事判決
110年度勞小字第38號
原      告  林倩如
訴訟代理人  孫瀅晴律師（法律扶助律師）
被      告  永瑞隆國際有限公司
法定代理人  彭夢宇00000000000000
上列當事人間請求給付資遣費等事件，本院於民國111年3月14日
言詞辯論終結，並判決如下：
    主  文
被告應給付原告新臺幣玖萬參仟陸佰肆拾元，及其中新臺幣壹萬
零玖佰貳拾元自民國一百一十年四月二十日起，其餘新臺幣捌萬
貳仟柒佰貳拾元自民國一百一十年十一月十七日起，均至清償日
止，按年息百分之五計算之利息。
被告應提繳新臺幣伍仟貳佰貳拾玖元至原告設於勞工保險局之勞
工退休金個人專戶。
訴訟費用新臺幣壹仟元由被告負擔。
本判決得假執行，如被告以新臺幣玖萬捌仟捌佰陸拾玖元為原告
預供擔保，得免為假執行。
    事實及理由
一、原告主張：
　㈠原告自民國109年8月1日至110年3月19日受僱於被告擔任行銷
    主管，工作內容為電商平台商品上下架、製作商品行銷計劃
    ，上班時間為週一至週五上午9時至下午6時，約定薪資為每
    月新臺幣（下同）42,000元。詎被告於110年3月18日表示因
    業績下滑希望原告自請離職，遭原告拒絕，原告於110年3月
    19日出勤，經被告告知自110年3月20日起無須再來上班，惟
    被告並未給付資遣費、預告工資，並積欠110年3月薪資未給
    付，被告係依勞動基準法（下稱勞基法）第11條第5款之規
    定資遣原告，依法應給付原告前述款項，又被告投保薪資不
    足原告實際受領，致提撥勞工退休金亦有不足，被告應予給
    付。
　㈡原告離職前6個月平均薪資為42,000元，任職期間為7個月又1
    9天，新制資遣費基數為0.26【計算式：（7＋19÷30）÷12×0.
    5＝0.26】，則原告請求資遣費數額為10,920元（計算式：42
    ,000×0.26=10,920），另按資遣費，應於終止勞動契約後30
    日內發給，故原告另請求自勞動契約終止後30日內即110年4
    月20日起按年息百分之5計算之利息。　
　㈢因原告年資為7月又19天，故被告應給付原告10日之預告工資
    14,000元【計算式：10×（42,000÷30）＝14,000】。又被告
    應給付積欠之110年3月薪資26,600元（計算式：42,000÷30×
    19＝26,600）。另原告薪資為42,000元，其月投保薪資本應
    為42,000元，然因被告短報薪資，原告退保當月起前6個月
    平均投保薪資僅有30,300元，故原告短少失業給付金額為42
    ,120元【計算式：（42,000－30,300）×60%×6＝42,120】。
　㈣被告未依法按月提撥足僱主負擔投保金額6%之勞工退休金，
    依勞工退休金月提繳薪資分級表，每月應提繳6%即2,520元
    （計算式：42,000×6%＝2,520），原告年資為7月又19天，即
    7.63個月，應提撥之勞工退休金應為19,228元，惟被告僅提
    繳13,999元，故被告應補提繳勞退金差額為5,229元。
　㈤為此，爰依兩造間勞動契約、勞動基準法、勞工退休金條例
    及就業保險法之法律關係起訴請求，並聲明：㈠被告應給付
    原告93,640元（10,920＋14,000＋26,600＋42,120＝93,640），
    及其中10,920元自110年4月20日起，其餘82,720元自起訴狀
    繕本送達翌日起，均至清償日止，按年息百分之5計算之利
    息。㈡被告應提繳5,229元至勞工保險局設立之原告勞工退休
    金個人專戶。㈢並願供擔保請准宣告假執行。
  ㈥對被告抗辯之陳述：
　⑴兩造於110年9月3日進行勞資爭議調解，被告對原告請求開立
    非自願離職證明書之部分並無意見，且當場交付原告當時委
    任之律師收執，確認兩造間之勞動契約於110年3月19日依勞
    動基準法第11條第5款勞工對於所擔任之工作不能勝任而終
    止，有被告親自到場調解及於調解紀錄之「對造人主張」下
    方親自簽名，故兩造勞動契約終止原因業經確認，被告亦依
    調解方案開立非自願離職證明書在案，被告嗣後辯稱兩造勞
    動契約亦依勞動基準法第12條第4款終止，並非可採。
　⑵被告匯款薪資係42,000元扣除原告之勞健保自負額後給付原
    告，並非被告所辯之30,000元，再按勞動基準法第2條第3款
    之規定，工資定義之重點應為「勞工因工作而獲得之報酬」
    ，而「包括」以下文字係列舉屬於工資之各項給與，包括「
    工資、薪金」或「其他任何名義之經常性給與」均屬之，故
    不論給付名義，只需為勞工給付勞務對價且經常性給與均屬
    工資，被告抗辯僅底薪係為原告之工資，顯無可採。
二、被告則以： 
  ㈠兩造所約定原告每月薪資應為30,000元，被告同意給付原告1
    10年3月份之薪資19,000元（計算式：30,000÷30×19＝19,000
    ），原告工作內容兼有業務性質，並可依招攬業務狀況領取
    業務獎金，然原告工作期間不願從事業務性質工作，只願處
    理簡單文書及行政作業，經被告多次告知，原告仍不願改善
    ，有違反兩造勞動契約而情節重大之情形，被告無奈之下依
    勞動基準法第12條第4款終止契約，故原告請求資遣費10,92
    0元及預告工資14,000元，並無理由。
　㈡退步言之，倘原告係遭被告資遣，兩造所約定原告薪資並非4
    2,000元，而是每月底薪30,000元，再依原告之工作表現或
    出席情況給予獎金，原告主張其每月薪資為42,000元，並非
    事實。
　㈢被告否認原告主張被告有短報薪資、原告未能足額領取失業
    給付而受有損害之事實，原告應負舉證責任，此外，有無未
    能足額領取失業給付之損失，需具備請領資格之當事人，向
    勞工保險局申請給付時方能核算，倘當事人尚未具請領資格
    、亦未申請給付，則無損失可言，亦非得逕以投保金額來計
    算其所謂之損失，原告僅提出其自行計算之方式，並未舉證
    證明受有何等之損失，是原告請求被告給付失業給付差額42
    ,120元，並無理由。
　㈣原告每月薪資為30,000元，被告依法應為原告提撥勞工退休
    金數額為13,734元，而被告已為原告提撥勞工退休金13,999
    元，則原告請求被告提撥退休金差額5,229元，並無理由等
    語，資為抗辯，並聲明：原告之訴駁回。
三、得心證之理由：
　㈠本件原告主張之其於109年8月1日起任職被告，嗣於110年3月
    20日自被告處離職（下稱任職期間）。被告於原告任職期間
    係以30,300元為原告投保勞工保險，嗣被告於110年3月19日
    曾出具離職原因為勞基法第11條第5款之非自願離職證明書
    予原告，但被告未給付原告預告期間工資及110年3月1日至
    同年月19日工資（下稱110年3月份工資），另被告就原告任
    職期間業已提繳勞工退休金13,999元至原告設於勞工保險局
    （下稱勞保局）之勞工退休金個人專戶等事實，為被告所不
    爭執，並有原告所提出之非自願離職證明書、原告之勞工退
    休金個人專戶資料及勞動部勞工保險局個人網路申報及查詢
    作業網頁資料等影本為證（分見本院卷第20頁及第30至32頁
    ），此部分事實，堪認為真正。原告主張其任職期間每月工
    資應為42,000元，且其係遭被告以勞基法第11條第5款事由
    為資遣，被告應給付資遣費、預告期間工資、110年3月份工
    資及因勞工保險高薪低保所致失業給付差額，以上合計93,6
    40元予原告，並應補提繳勞工退休金5,229元至原告設於勞
    保局之勞工退休金個人專戶各情，然此為被告所否認，並以
    前詞抗辯。是本件所應審究者為：⑴被告是否以勞基法第11
    條第5款事由資遣原告？⑵原告於任職期間每月工資為若干？
    ⑶被告應否給付資遣費，預告期間工資、110年3月份工資、
    失業給付差額及提繳勞工退休金？若是，前述應給付或應提
    繳之數額為何？茲分別論述如下：
　㈡被告係以勞基法第11條第5款事由終止與原告間之勞動契約：
　⑴原告主張被告係以勞基法第11條第5款為資遣乙節，業已提出
    由被告所出具之非自願離職證明書影本1紙為證（見本院卷
    第20頁），被告並未爭執此非自願離職證明書之真正，可認
    原告前開主張，並非無據。再依此非自願離職證明書，就原
    告離職原因，被告已明確勾選係勞基法第11條第5款，並蓋
    被告及負責人印章後交予原告收執，足以證明原告所主張之
    被告係依勞基法第11條第5款事由終止兩造間勞動契約之事
    實，堪予採信。
　⑵至於被告以原告於任職期間因疑似虧空公款及竊取被告資料
    等情形，而抗辯原告有勞基法第12條第1項第4款之違反勞動
    契約或工作規則且情節重大，被告因而終止兩造間勞動契約
    云云。然被告對此並未舉證以實其說，且被告於110年9月3
    日臺北市政府勞動局勞資爭議調解時，亦主張原告是因業績
    未達標準，被告才以不能勝任工作的事由資遣原告等語，此
    有臺北市政府勞動局110年11月23日函文所檢附勞資爭議調
    解紀錄影本1份在卷可查（見本院卷第49頁），此即與原告
    前述主張相符，故被告抗辯其非因勞基法第11條第5款事由
    資遣原告乙節，並非可信。　　　
　㈢原告於任職期間每月工資為42,000元：
　⑴按勞工與雇主間關於工資之爭執，經證明勞工本於勞動關係
    自雇主所受領之給付，推定為勞工因工作而獲得之報酬。勞
    動事件法第37條定有明文。而勞工就其與雇主間關於工資之
    爭執，因處於受領給付之被動地位，通常僅能就受領給付之
    事實及受領時所附文件如薪資單等關於與勞動關係之關連性
    部分提出證明；而雇主係本於計算後給付勞工工資之主動地
    位，對於給付勞工款項之內容、依據等當知悉甚詳，且依勞
    基法第23條之規定，雇主本應置備工資清冊，將發放工資、
    工資各項目計算方式明細、工資總額等事項記入並保存5年
    ，足見雇主對於勞工因勞動關係所為給付，於實質上是否符
    合「勞務對價性」及「經常性之給與」，是否屬勞工因工作
    所獲得之報酬，具有較強且完整之舉證能力。爰明定於勞動
    事件法第37條，勞工與雇主間關於工資之爭執，如勞工已證
    明係本於勞動關係自雇主受領給付之關連性事實時，即推定
    該給付為勞工因工作而獲得之報酬，依民事訴訟法第281條
    無庸再舉證；雇主如否認，可本於較強之舉證能力提出反對
    之證據，證明該項給付非勞務之對價或非經常性之給與而不
    屬於工資，以合理調整勞工所負舉證責任，謀求勞工與雇主
    間訴訟上之實質平等。
　⑵經查，原告主張其任職期間每月工資為42,000元，業已提出
    其所申辦之國泰世華銀行帳戶存摺封面及內頁等影本為證（
    見本院卷第22至26頁），且依前述勞資爭議調解紀錄，被告
    於先前勞資爭議調解時，亦對於原告所主張之任職期間約定
    月薪為42,000元乙節，並不爭執，足認原告主張其任職期間
    每月工資為42,000元，當屬有據。
　⑶雖被告以原告任職期間每月底薪為3萬元，其餘再依原告之工
    作表現或出席情況給予獎金，而抗辯原告任職期間工資應為
    3萬元云云，並提出原告109年12月薪資表影本1份為憑（見
    本院卷第120頁）。然觀此薪資表所列工資明細，可知原告
    每月所受領工資除底薪外，其餘如職務津貼、伙食津貼、交
    通津貼及全勤獎金等項目，均屬原告因提供勞務或工作而通
    常可獲得報酬之項目，均具有勞務對價性。再依原告所提出
    前述存摺內頁影本，原告於離職前5個月經扣除本應由原告
    自行負擔之如勞健保自負額及稅賦等負擔後，原告每月受領
    款項約4萬元左右，亦可認原告通常均可領取職務津貼、伙
    食津貼、交通津貼及全勤獎金等工資項目，始能扣除前述負
    擔或自付額後所領款項仍有4萬元左右，可徵原告所領取之
    職務津貼、伙食津貼、交通津貼及全勤獎金等項目，均具有
    經常性給與之性質。況被告亦未能舉證證明前述職務津貼、
    伙食津貼、交通津貼及全勤獎金等工資項目係被告對原告所
    為之恩惠性給付或一次性給付，故被告此部分抗辯，並非可
    採。
　㈣因被告係以勞基法第11條第5款事由終止其與原告間之勞動契
    約，且原告於任職期間每月工資為42,000元，故原告主張被
    告應給付原告資遣費10,920元、預告期間工資14,000元、11
    0年3月份工資26,600元、失業給付差額42,120元（以上合計
    93,640元），另被告應提繳勞工退休金5,229元至原告設於
    勞保局之勞工退休金個人專戶，均屬有據：
  ⑴按雇主依勞動基準法第11條之規定終止勞動契約者，應依下
    列規定發給勞工資遣費：在同一雇主之事業單位繼續工作，
    每滿1年發給相當於1個月平均工資之資遣費。依前款計算之
    剩餘月數，或工作未滿1年者，以比例計給之。未滿1個月者
    以1個月計，前項所定資遣費，雇主應於終止勞動契約30日
    內發給。勞基法第17條第1項、第2項分別定有明文。又按依
    勞工退休金條例第12條第1項規定：勞工適用本條例之退休
    金制度者，適用本條例後之工作年資，於勞動契約依勞動基
    準法第11條、第13條但書、第14條及第20條或職業災害勞工
    保護法第23條、第24條規定終止時，其資遣費由雇主按其工
    作年資，每滿1年發給二分之一個月之平均工資，未滿1年者
    ，以比例計給；最高以發給6個月平均工資為限，不適用勞
    動基準法第17條之規定。經查，被告既係依勞基法第11條第
    5款事由終止其與原告間之勞動契約，依照前述規定，原告
    自得請求被告給付資遣費。另原告自109年8月1日起任職被
    告，至110年3月19日止，其工作年資為7月又19日，另原告
    任職期間每月工資為42,000元等事實，均如前述，依照上述
    規定，原告所得請求之資遣費為13,359元（依勞動部資遣費
    試算表計算），原告就其中10,920元為主張，即屬有據。再
    者，被告並未依勞基法第17條第2項規定，於勞動契約終止
    後30日內發給資遣費予原告，故原告主張被告應自勞動契約
    終止後30日之翌日即110年4月20日起負給付遲延責任，亦有
    所本。
  ⑵又按雇主依第11條或第13條但書規定終止勞動契約者，其預
    告期間依左列各款之規定：一、繼續工作3個月以上1年未滿
    者，於10日前預告之；雇主未依第1項規定期間預告而終止
    契約者，應給付預告期間之工資，勞基法第16條第1項第1款
    及第3項分別定有明文。本件被告係於110年3月19日以勞基
    法第11條第5款事由終止兩造間勞動契約，原告係自109年8
    月1日起任職至110年3月19日止，屬繼續工作3個月以上1年
    未滿者，故被告應於10日前預告原告將終止勞動契約，然被
    告未經前述預告期間即資遣被告，故原告得請求被告給付10
    日預告期間工資14,000元（計算式為：42,000/30×10＝14,00
    0）。
  ⑶另原告主張被告未給付110年3月份工資，業經被告自認無訛
    （見本院卷第114頁），原告任職期間工資為42,000元，原
    告自得請求被告給付110年3月份工資26,600元（計算式為：
    42,000/30×19＝26,600）。
  ⑷再按本保險各種保險給付之請領條件如下：一、失業給付：
    被保險人於非自願離職辦理退保當日前3年內，保險年資合
    計
　　滿1年以上，具有工作能力及繼續工作意願，向公立就業服務機構辦理求職登記，自求職登記之日起14日內仍無法推介就業或安排職業訓練；本法所稱非自願離職，指被保險人因投保單位關廠、遷廠、休業、解散、破產宣告離職；或因勞動基準法第11條、第13條但書、第14條及第20條規定各款情事之一離職；失業給付按申請人離職辦理本保險退保之當月起前6個月平均月投保薪資百分之60按月發給，最長發給6 個月；又投保單位違反本法規定，將投保薪資金額以多報少或以少報多者，自事實發生之日起，按其短報或多報之保險費金額，處4倍罰鍰，其溢領之給付金額，經保險人通知限期返還，屆期未返還者，依法移送強制執行，並追繳其溢領之給付金額。勞工因此所受損失，應由投保單位賠償之；又按本保險保險效力之開始及停止、月投保薪資、投保薪資調整、保險費負擔、保險費繳納、保險費寬限期與滯納金之徵收及處理、基金之運用與管理，除本法另有規定外，準用勞工保險條例及其相關規定辦理，就業保險法第11條第1項第1款、第3項、第16條第1項前段、第38條第3項及第40條第1項分別定有明文；又依勞工保險條例第14條第1項規定，月投保薪資，係指由投保單位按被保險人之月薪資總額，依投保薪資分級表之規定，向保險人申報之薪資。
  ⑸經查，原告於110年3月19日自被告非自願離職後，曾分別於1
    10年9月20日、110年10月21日、110年11月30日、110年12月
    30日及111年1月29日申請5個月失業給付，業經勞動部勞工
    保險局審核符合規定，而請領110年9月20日至111年1月29日
    間共5個月失業給付即按原告離職前6個月平均月投保薪資30
    ,300元之百分之60即每月18,180元，合計共90,900元等事實
    ，有原告所提出之勞動部勞工保險局函文附卷可憑（分見本
    院卷第126至133頁）。然原告離職前6個月平均投保薪資應
    為每月42,000元，依勞工保險投保薪資分級表規定，原告之
    月投保工資應為第14級42,000元，原告可領取之失業給付應
    為每月25,200元（42,000×60％＝25,200），但因被告低報其
    投保工資為30,300元，致原告每月短少7,020元（25,250-18
    ,180＝7,020），已短少領取及預計短少領取共計42,120元（
    7,020×6＝42,120），故原告依前述規定請求被告賠償因低報
    投保工資所受短少失業給付損失42,120元，為有理由。
  ⑹按雇主應為適用勞工退休金條例之勞工，按月提繳退休金，
    儲存於勞保局設立之勞工退休金個人專戶；雇主應為第7條
    第1項規定之勞工負擔提繳之退休金，不得低於勞工每月工
    資百分之6；勞工退休金自勞工到職之日起提繳至離職當日
    止，勞工退休金條例第6條第1項、第14條第1項、第16條分
    別定有明文。再按依勞工退休金條例第31條第1項規定，雇
    主未依本條例之規定按月提繳或足額提繳勞工退休金，致勞
    工受有損害者，勞工得向雇主請求損害賠償。前開勞工退休
    金個人專戶內之本金及累積收益屬勞工所有，僅於未符合同
    條例第24條第1項所定請領退休金規定之前，不得領取。是
    雇主未依該條例之規定，按月提繳或足額提繳勞工退休金者
    ，將減損勞工退休金專戶之本金及累積收益，勞工之財產受
    有損害，自得依該條例第31條第1項規定請求損害賠償；於
    勞工尚不得請領退休金之情形，亦得請求雇主將未提繳或未
    足額提繳之金額繳納至其退休金專戶，以回復原狀（最高法
    院101年度臺上字第1602號判決意旨參照）。
  ⑺經查，原告於任職期間，其中109年8月至110年2月每月工資為42,000元，已如前述，依照勞工退休金月提繳分級表，原告於此段任職期間每月提繳工資級距應為42,000元，被告於此段期間應為原告提繳之勞工退休金合計應為17,640元（計算式：42,000×6％=2,520，2,520×7＝17,640）。另原告於110年3月工資為26,600元，依照勞工退休金月提繳分級表，原告於此月份應提繳工資級距為27,600元，被告於此月份應為原告提繳之勞工退休金應為1,656元（計算式為：27,600×6％=1,656）。故被告就原告任職期間應為原告提繳之勞工退休金合計應為19,296元（計算式為：17,640＋1,656＝19,296），然依原告所提出之108年1月至110年4月之勞工個人專戶明細資料（見本院卷第30頁），被告於前述期間僅提繳13,999，短少提繳5,297元（計算式為：19,296-13,999＝5,
　　297），原告主張被告應提繳5,229元至原告設於勞保局之勞工退休金個人專戶，以回復原狀，於法即屬有據。
四、從而，原告依兩造間勞動契約、勞基法、勞工退休金條例及
    就業保險法等規定，請求㈠被告應給付原告93,640元，及其
    中10,920元（按即資遣費）自110年4月20日起，其餘82,720
    元自起訴狀繕本送達翌日（即110年11月17日）起，均至清
    償日止，按年息百分之5計算之利息。㈡被告應提繳5,229元
    至勞工保險局設立之原告勞工退休金個人專戶，均為有理由
    ，應予准許。
五、本件事證已臻明確，兩造其餘攻擊防禦方法及所提證據資料
    ，核與本件判決所得心證及結果均不生影響，毋庸逐一論述
    ，附此敘明。
六、本件係適用小額訴訟程序之勞動事件，且為被告即雇主敗訴
    之判決，依民事訴訟法第436條之20及勞動事件法第44條第1
    項、第2項等規定，依職權為假執行之宣告及諭知如被告以9
    8,869元為原告預供擔保，得免為假執行。另依職權確定本
    件訴訟費用額為1,000元（第一審裁判費）應由被告負擔。
中　　華　　民　　國　　111 　年　　3 　　月　　28　　日
                    勞動法庭法  官  莊明達
上列正本係照原本作成。
如不服本判決，應於送達後20日內，向本院提出上訴狀並應記載
上訴理由，表明關於原判決所違背之法令及其具體內容與依訴訟
資料可認為原判決有違背法令之具體事實，如於本判決宣示後送
達前提起上訴者，應於判決送達後20日內補提上訴理由書（須附
繕本）。
中　　華　　民　　國　　111 　年　　3 　　月　　28　　日
                            書記官  王淳平